臺灣高雄地方法院民事判決　　　　　　　94年度簡上字第30號
上　訴　人　觀音山國際山莊管理委員會
法定代理人　駱家麟
訴訟代理人　朱立人律師
被上訴人　　萬龍公寓大廈管理維護股份有限公司
法定代理人　盧盛頓
訴訟代理人　柳維新
當事人間請求給付服務費事件，上訴人對於民國九十四年一月
十八日本院鳳山簡易庭九十三年度鳳簡字第一二一九號第一審
判決提起上訴，本院不經言詞辯論，判決如下：
    主  文
原判決廢棄，發回原審法院。
    事實及理由
一、被上訴人起訴主張：被上訴人與上訴人於民國九十二年九月
    三十日簽定社區管理服務契約，約定由被上訴人為上訴人提
    供社區管理服務，上訴人則每月給付被上訴人新台幣（下同
    ）十八萬二千一百七十五元之服務費，契約期間自九十二年
    十月十日起至九十三年九月三十日止，被上訴人於簽約後已
    依約提供社區管理服務，詎上訴人竟拒不給付九十三年九月
    份服務費中之十二萬九千六百零八元，屢經催討，均置之不
    理，乃依兩造社區管理服務契約之法律關係，於原審起訴請
    求判命上訴人給付被上訴人十二萬九千六百零八元，及自起
    訴狀繕本送達翌日即九十三年十一月十八日起至清償日止，
    按年息百分之五計算之利息等語。原審依被上訴人之聲請由
    被上訴人一造辯論後，認被上訴人上開請求為有理由，應予
    准許，而為被上訴人全部勝訴之判決。玆上訴人不服提起本
    件上訴，被上訴人則於本院聲明求為判決：駁回上訴人之上
    訴。
二、上訴人則以：（一）上訴人於原審除接獲九十三年十二月十
    日十時二十分之辯論期日通知外，從未接獲被上訴人之起訴
    狀繕本及證物；上訴人並曾於九十三年十二月九日具狀向原
    審法院聲請補送起訴狀繕本及相關證物，並附上委任朱立人
    律師為訴訟代理人之委任狀，惟原審仍未補送起訴狀繕本及
    證物予上訴人或訴訟代理人；且九十四年一月十一日之辯論
    期日通知，亦未送達予上訴人或訴訟代理人，即由被上訴人
    一造辯論判決，原審判決於程序上有重大之瑕疵，並損及上
    訴人之審級利益，原審之判決為不合法，有發回原審法院重
    新審理之必要。（二）上訴人委任被上訴人為訴訟代理人，
    處理與訴外人謝月裡間之台灣台北地方法院台北簡易庭九二
    年度北簡調字七一三號給付管理費事件。詎被上訴人之代理
    人羅志亮未事先告知上訴人並徵得上訴人之同意，即逕與訴
    外人謝月裡成立調解，而同意訴外人謝月裡將原應給付予上
    訴人之管理費十四萬六千六百元減縮為一萬六千九百九十二
    元，並拋棄其餘之請求。經上訴人查證後，羅志亮雖非被上
    訴人之員工，但曾向被上訴人告知上開案件處理之詳情，然
    被上訴人於知悉羅志亮處理上開案件之情形後，應向上訴人
    為報告卻未為報告，其處理委任事務顯有過失，而被上訴人
    未經上訴人同意即與訴外人謝月裡達成和解，致上訴人喪失
    對訴外人謝月裡之管理費債權十二萬九千六百零八元，此金
    額即為上訴人之損失，上訴人爰依民法第五百四十四條之規
    定對被上訴人請求賠償上開金額，並以該損害賠償金額與被
    上訴人本案之請求依民法第三百三十四條主張抵銷。並聲明
    ：原判決廢棄；被上訴人第一審之訴駁回。
三、得心證之理由：
（一）按，「第一審之訴訟程序有重大之瑕疵者，第二審法院得
      廢棄原判決，而將該事件發回原法院。但以因維持審級制
      度認為必要時為限。」，民事訴訟法第四百五十一條第一
      項定有明文；而此項規定，依同法第四百三十六條之一第
      三項規定，於簡易訴訟程序事件之第二審上訴程序準用之
      。次按，「訴訟代理人受送達之權限未受限制者，送達應
      向該代理人為之。但審判長認為必要時，得命送達於當事
      人本人。」；「訴狀，應與言詞辯論期日之通知書，一併
      十一條第一項分別訂有明文。復按「言詞辯論期日，當事
      人之一造不到場者，得依到場當事人之聲請，由其一造辯
      論而為判決。」、「有下列各款情形之一者，法院應以裁
      定駁回前條聲請，並延展辯論期日：一、不到場之當事人
      未於相當時期受合法之通知者。」，民事訴訟法第三百八
      十五條第一項前段、第三百八十六條第一款訂有明文。
（二）經查，本件原審第一次之辯論期日係定於九十三年十一月
      九日下午三時四十八分，原審雖將辯論期日通知書與起訴
      狀繕本一併送達予上訴人，惟因所送達之高雄縣大寮鄉○
      ○○路一六一巷一一七號一樓地址錯誤，致郵差以查無此
      巷而退回。原審遂改於九十三年十二月十日上午十時二十
      分為第二次言詞辯論，而原審於送達言詞辯論通知書時雖
      未向上訴人之正確地址「高雄縣大社鄉○○路二二五巷二
      號」送達，而是向錯誤之「高雄縣大社鄉○○路二號」送
      達，然因郵差自行改向正確之上開地址送達，而經上訴人
      之受僱人陳清池收受在案，原審乃依被上訴人之聲請由被
      上訴人一造辯論而為判決；惟本次之送達原審並未將起訴
      狀繕本一併送達予上訴人，而是只有送達言詞辯論通知書
      。嗣因上訴人於九十三年十二月九日具狀向原審法院聲請
      補送起訴狀繕本，並附上委任朱立人律師為訴訟代理人之
      委任狀，原審乃裁定再開辯論並定於九十四年一月十一日
      下午三時四十分為言詞辯論，惟原審就再開辯論之裁定，
      並未認有何命送達於當事人本人之必要，即並未依上述民
      事訴訟法第一百三十二條前段之規定，向上訴人之訴訟代
      理人朱立人律師送達，而是仍只向錯誤之上述「高雄縣大
      社鄉○○路二號」送達，因郵差再次自行改向正確之上開
      地址送達而經上訴人之受僱人陳清池收受在案；且本次仍
      未依上述民事訴訟法第二百五十一條第一項之規定，將起
      訴狀繕本送達予上訴人或上訴人之訴訟代理人朱立人律師
      收受，即於九十四年一月十一日下午三時四十分依被上訴
      人之聲請而由被上訴人一造辯論後逕為判決。上開訴訟程
      序之進行，有原審之送達回證及卷證資料在卷可稽。綜上
      原審審理過程，原審既未將起訴狀繕本送達予上訴人或其
      訴訟代理人收受，上訴人自無從行使其防禦權；且原審就
      九十四年一月十一日下午三時四十分之言詞辯論期日，既
      未依上述民事訴訟法法條之規定向上訴人之訴訟代理人送
      達，其送達即不合法。上訴人既係因未受合法通知致未到
      場應訴，且其因未曾收受起訴狀繕本亦無從行使防禦權，
      故第一審法院遽依被上訴人之聲請，准由其一造辯論而為
      判決，其訴訟程序，自有重大瑕疵，而上訴人於上訴狀及
      本院調查程序中復均表明不同意由第二審法院就該事件自
      為實體之裁判，則為維持審級制度，自有將本事件發回原
      審法院更為裁判之必要。從而，上訴人執此指摘原判決不
      當，求予廢棄發回原審法院，以維持審級之利益，自屬有
      據，爰不經言詞辯論將原判廢棄，發回原審法院重行審理
      ，以符法制。
四、據上論結，本件上訴為有理由，依民事訴訟法第四百三十六
    條之一第三項、第四百五十一條第一項、第四百五十三條規
    定，判決如主文
中　　華　　民　　國　　94　　年　　4 　　月　　6 　　日
              民事鳳山分庭審判長法　  官　王伯文
                                法 　 官　莊珮吟
                                法　  官　郭文通
正本係照原本作成。
本判決不得上訴。
中　　華　　民　　國　　94　　年　　4 　　月　　6 　　日
                                書 記 官　李崑良
